最高法院刑事判決　　　　　　九十四年度台上字第四六六六號
　　上訴人　台灣高等法院台南分院檢察署檢察官
　　被　告　丙○○
　　　　　　甲○○
　　　　　　　　　　之11
　　　　　　乙○○
上列上訴人因被告等妨害自由案件，不服台灣高等法院台南分院
中華民國九十一年十月三十一日第二審更審判決（九十一年度上
更(一)字第二二五號，起訴案號：台灣嘉義地方法院檢察署八十七
年度偵字第七０一五號，八十七年度偵緝字第一九九號），提起
上訴，本院判決如下：
    主  文
原判決關於丙○○、甲○○、乙○○部分均撤銷，發回台灣高等
法院台南分院。
    理  由
本件原判決以公訴意旨略謂：被告丙○○與楊皓文（已經原審判
刑確定）於民國八十七年十一月十四日下午四時許，強押告訴人
王再傳至林茂盛（亦經原審判刑確定）位於嘉義縣新港鄉○○路
二二九號住處，由具有犯意聯絡之林茂盛向王再傳催討債務，出
言嚇稱：晚上十一點之前要準備好錢，不然就送去給台中黑道處
理，休想活著回去，最輕也會斷手斷腳等語，並要王再傳打電話
回去請其妻即另告訴人王蔡玲玉攜帶存摺前來，王再傳心生畏懼
，不得已照辦，因存摺內無錢，林茂盛復要求王再傳簽寫挖土機
讓渡書，並要王蔡玲玉回去籌錢。王蔡玲玉回家後，林茂盛便指
示在場之不詳姓名男子數人對王再傳拳打腳踢，毆打後由四名不
詳姓名男子將王再傳拖進屋後廚房旁之暗室內，仍連續輪流予以
毆打，並出言嚇稱：台中的黑道很恐怖，送去就沒有辦法回來了
等語，隨後林茂盛復命王再傳打電話回去要王蔡玲玉攜帶印鑑前
來。王蔡玲玉於同日晚上八時許攜印鑑再回到現場，發現王再傳
臉上已有遭毆傷之痕跡，其後林茂盛則要王蔡玲玉聯絡親戚朋友
借錢，並基於概括之犯意，連續對王蔡玲玉嚇稱：如不趕快籌錢
，要將妳先生送到台中，就會剩下骨頭回來等語，致王蔡玲玉心
生畏懼，乃藉口要回去拿電話簿聯絡。林茂盛為防王蔡玲玉報警
，便限制其行動自由，指派一不詳姓名成年男子開車載王蔡玲玉
回家。王蔡玲玉回家後，假藉要在房內找東西有隱私為由，要求
該男子在臥房外之客廳等候，實則利用該空檔找出一張名片並在
背面書寫「快打電話保安隊」握在手上，於出門時趁該男子不注
意之際，將求救名片塞給當時正在客廳看電視之兒子王駿偉。後
於晚上約十時許與該男子回到林茂盛住處，行動自由仍持續遭受
控制，並被要求再打電話聯絡借錢。當時在場且同有犯意聯絡之
楊皓文、丙○○與另被告乙○○、甲○○等人，復經由林茂盛之
示意，將王再傳拖到廚房內連續加以毆打，致受有頭皮血腫、顏
面瘀傷及腹部鈍挫傷等傷害，並因此身疲力盡而靠牆斜坐在廚房
地上，由乙○○在場負責看管，王蔡玲玉則遭林茂盛、楊皓文、
丙○○及甲○○等人控制在客廳中。直到翌（十五）日上午零時
二十分許，嘉義縣警察局民雄分局刑事組獲報，乃由組長王宏進
率隊至上址救出告訴人二人。因認被告等三人均牽連涉犯刑法第
三百零二條第一項之剝奪他人行動自由及第三百零五條之恐嚇危
害安全罪嫌云云。經審理結果，以被告等三人均否認犯罪，而告
訴人夫妻已經翻供，證人陳廷彰、黃仁杰亦證稱甲○○、乙○○
於八十七年十一月十四日下午四時許，尚未至拘、打王再傳之現
場，且就王再傳傷勢以觀，被告等三人如參加圍毆，其傷應不止
於此，乃認不能證明被告等三人犯罪，因而撤銷第一審關於其等
三人部分之科刑判決，改判諭知被告等三人均無罪。固非無見。
惟查：證據之取捨及其證明力之判斷，固屬事實審法院自由判斷
之職權，但此項職權之行使，仍應受經驗法則及論理法則之支配
，否則即難謂為適法。王再傳在警詢時指稱：「於八十七年十一
月十四日下午十五時三十分許，……丙○○等六、七名人，便開
始朝我一陣拳打腳踢，……（再）押至林茂盛家，……（約下午
十六時三十分）由楊皓文強押我至林茂盛家廚房後房間內，限制
我行動自由，並由乙○○在房間門口監控我的行動……直至警方
於八十七年十一月十四日深夜二十四時二十分（按當指翌日零時
二十分）……救出我為止」（見警卷第十二頁背面至第十三頁正
面），在偵查中仍稱：「丙○○有跟楊皓文一起來押我，他跟乙
○○、甲○○在最後一次警方來之前有打我。」（見偵查卷第二
十一頁背面）王蔡玲玉於警詢時指陳：「我先生王再傳……遭甲
○○、丙○○、楊皓文、乙○○及另三名不知名男子共七人強行
將我先生王再傳押走，甲○○、丙○○、楊皓文、乙○○等四人
，經我本人親自當面指認無誤，確實係押走我先生王再傳、毆打
我先生王再傳之人」、「我在林茂盛家中，甲○○等人即將我圍
住，不讓我隨便走動，……我當時被控制在林茂盛宅中，我親眼
目睹及聽到林茂盛叫甲○○、丙○○二人將我先生捉住，任由乙
○○以球棒、楊皓文拳打腳踢，毆打頭部身體等處，我先生被打
、倒地後，甲○○等四人亦繼續毆打，……甲○○等人不理我哀
求，仍繼續毆打。」、「警方到達時，我被控制在客廳，由林茂
盛、甲○○、丙○○、楊皓文等人控制，我先生被控制、毆打，
倒在後面廚房房間內，乙○○面對面監控我先生」、「林茂盛本
人未打我先生，但他均叫甲○○等人毆打我先生，我係被甲○○
等人用手推、腳踢，會痛、無傷。」（見警卷第十五頁背面、第
十六頁背面、第十七頁正、背面），在偵查中亦指述：「我的行
動一直被控制住，並一直要我聯絡打電話，後來他們又拖我先生
出去毆打，當時楊皓文、甲○○、丙○○、乙○○都有打他」（
見偵查卷第二十三頁正面），在原審更審時仍指證：「（問：王
再傳受毆打以後，是不是有受頭皮血腫、顏面瘀傷及腹部鈍挫傷
等傷害，斜坐在廚房地上？）是。乙○○有在場，蹲在王再傳的
旁邊，王再傳在廚房被打時，我有在場。」（見原審更(一)卷第一
五三頁）、「（問：民雄分局要來之前，王再傳有再被打一次，
是被誰打？）是被乙○○、楊皓文打，丙○○、甲○○有在場。
」（見同上卷第一五六頁）均一致指訴被告等三人有與楊皓文共
同為私行拘禁及毆打傷害之行為。王再傳於原審更審前審理中，
經質以為何翻供，亦坦稱因已和解，不願追究，但其警詢所言係
照實說等語（見原審上訴卷第九十一頁正面）。證人即承辦之刑
事組長王宏進於偵查中證稱：「我到那邊時，客廳有五個人，有
楊皓文、丙○○、甲○○、林茂盛及一位不知姓名的人，王蔡玲
玉也在場，……我們到廚房時，門打開就看到王再傳坐在地上，
斜靠在牆壁上，乙○○就面對面坐在椅子上，在王再傳的前面，
……我們就帶王再傳出來，並問他誰打他，他說丙○○、楊皓文
、乙○○、甲○○四人打他。」、「我到現場時，發現王再傳臉
部有傷，已腫起來了，我要扶（他）起來，他根本站不起來。」
（見偵查卷第二十三、二十四頁），在原審更審前審理時，仍為
相同意旨之證述（見原審上訴卷第九十頁正、背面）。另承辦警
員黃優信同證稱：「我們進去看，發現廚房有乙○○、（王）再
傳在場，再傳被打遍體都是傷，乙○○沒在吃東西。」（見第一
審卷第一三六頁）。丙○○在警詢時，亦指陳警員到達時，乙○
○確有在廚房無訛（見警卷第六頁正面）。乙○○更自白：「警
方於八十七年十一月十四日二十四時二十分許，獲報至嘉義縣新
港鄉○○路二二九號林茂盛的住宅，欲救王再傳時，我此時亦在
場，在林茂盛住宅後半段之廚房（內）板凳坐著，面對著王再傳
。」（見警卷第七頁正面）。並有王再傳遭打傷、扯破衣服之照
片、診斷證明書（見警卷第二十四、二十九、三十頁）、撤回告
訴狀、和解書（見偵查卷第一二六至一二八頁）及王蔡玲玉求救
名片（見偵查卷第三十五頁）存卷參佐。乃原判決逕謂告訴人夫
妻上揭所訴是否與事實相符，猶有疑義（見原判決第四十五頁倒
數第六、七行），其職權判斷是否合於經驗法則？非無再加慎酌
之餘地。又對於丙○○、乙○○、王宏進、黃優信上揭不利於被
告等三人之供述，是否全無可信？未見說明其證據取捨之理由，
亦有判決不備理由之違失。且原判決既採認王再傳之受傷照片，
及勘驗其當時所穿之扣案衣服，發現左上臂（長袖）有二處因拉
扯造成之裂痕（見原判決第四十四頁倒數第七行、第四十五頁第
三、四行），復謂身材甚為粗壯之王再傳受傷，悉與被告等三人
無關，而係楊皓文一人所為（見原判決第四十四頁倒數第一至七
行）；另以陳廷彰、黃仁杰所述八十七年十一月十四日下午四時
許，乙○○、甲○○尚未至本件案發現場，作為該二被告未於是
日下午四時三十分以後，受林茂盛指示，夥同楊皓文、丙○○犯
罪之理由，均有證據上理由矛盾之違法。以上，或為檢察官上訴
意旨所指摘，或屬本院得依職權調查之事項，應認原判決關於被
告等三人部分仍有撤銷發回更審之原因。被告等三人被訴牽連犯
有刑法第三百零五條之恐嚇危害安全罪嫌部分，雖屬刑事訴訟法
第三百七十六條第一款所列之罪名，基於審判不可分之原則，應
一併予以發回。
據上論結，應依刑事訴訟法第三百九十七條、第四百零一條，判
決如主文。
中　　華　　民　　國　九十四　年　　八　　月　二十五　日
                      最高法院刑事第九庭
                          審判長法官  張　淳　淙
                                法官  張　春　福
                                法官  呂　丹　玉
                                法官  洪　昌　宏
                                法官  韓　金　秀
      本件正本證明與原本無異
                                      書  記  官
中　　華　　民　　國　九十四　年　　八　　月　三十一　日
                                                  Ｒ
